【裁判字號】    95,台抗,455
【裁判日期】    951026
【裁判案由】    偽造文書刑事附帶民事訴訟
【裁判全文】
最高法院刑事附帶民事訴訟裁定  九十五年度台抗字第四五五號
抗  告  人  乙○○
上列抗告人因自訴人甲○○自訴偽造文書案件，不服台灣高等法
院台中分院中華民國九十五年一月十二日第二審刑事附帶民事訴
訟裁定（九十四年度附民上字第一四六號），提起抗告，本院裁
定如下：
    主  文
抗告駁回。
    理  由
查刑事附帶民事訴訟，除有特別規定外，準用關於刑事訴訟之規
定；又上訴期間為十日，自送達判決後起算；再原審法院認為上
訴不合法者，應以裁定駁回之。刑事訴訟法第四百九十條前段、
第三百四十九條前段、第三百八十四條前段，分別定有明文。本
件抗告人乙○○因自訴人甲○○自訴抗告人偽造文書案件，在原
審附帶民事訴訟請求損害賠償，經原審於民國九十四年十一月十
七日刑事附帶民事訴訟判決抗告人敗訴後，於同年十一月二十二
日將判決正本送達於抗告人收受，有送達證書附卷可稽。依照上
開規定，其上訴期間截至同年十二月二日業已屆滿，其期間之末
日又非星期例假日、紀念日或其他休息日，抗告人乃延至同年十
二月三十日始行提起上訴，顯已逾期，其上訴自非合法，原審以
裁定駁回其上訴，經核於法尚無違誤。抗告意旨略稱：本件刑事
附帶民事訴訟之判決，其正本雖於九十四年十一月二十二日送達
於抗告人，但該判決案由記載抗告人「不服台灣台中地方法院中
華民國九十一年三月二十三日第一審附帶民事訴訟判決」，案號
記載為「九十四年度附民字第六號」，裁判年月與案號不符，無
法從中得知主文所來之依據。再觀該附帶民事判決對於斟酌調查
證據之結果，其內容如何？關連性如何？取捨原因如何？皆未說
明，而全盤引用刑事判決之內容作為應塗銷登記之理由。然原刑
事判決內容含糊不清，錯誤百出，此等理由之錯誤，如何導引出
附帶民事之判決主文，顯然有主文與理由矛盾之違法。又原審對
於刑事判決及附帶民事訴訟判決，嗣後雖均以裁定更正錯誤，但
該等錯誤非屬誤寫、誤算，不能以裁定更正，且附帶民事訴訟判
決主文內之地號雖記載為惠泰段二六五號、二六五之一號，然其
事實、理由之記載互相矛盾。此等錯誤將直接影響主文之正確與
否，拖延當事人正確明瞭內容之時間，為維護當事人之上訴權益
，應以該更正裁定送達後，重新起算上訴期限，始符合人民憲法
中上訴之基本權利。本件自更正之裁定送達翌日起算上訴期間，
尚未逾十日之期限，原裁定顯有違誤等語。
惟查，原審受理原告甲○○不服台灣台中地方法院九十四年三月
二十三日，案號九十四年度附民字第六號所為第一審刑事附帶民
事訴訟判決，提起上訴，而為第二審之刑事附帶民事訴訟判決時
，其案由雖將第一審判決之日期「九十四年三月二十三日」誤載
為「九十一年三月二十三日」，但所載第一審判決之案號「九十
四年度附民字第六號」並無錯誤，且全案中，並無第一審另有「
九十一年三月二十三日」之附帶民事訴訟判決，況九十四年度之
案件，尤無於九十一年三月二十三日判決之可能，足見該「九十
一年」之文字係「九十四年」之誤寫，而不影響於全案情節與判
決之本旨，則原審援引相關規定，予以裁定更正，於法尚無不合
。抗告意旨所稱其非屬誤寫、誤算之錯誤，自無足採。又對於刑
事附帶民事訴訟之判決，其上訴期間為十日，自送達判決後起算
，此項法定之不變期間，不因嗣後該判決有誤寫、誤算經裁定更
正之情形，而受其影響。抗告意旨主張其判決之上訴期間，應自
更正裁定之送達翌日起算，於法無據，亦無可採。至於其他抗告
意旨所指摘之事項，與對於原刑事附帶民事訴訟判決之上訴期間
有無逾期之問題無涉，不另論述。從而抗告意旨指摘原裁定違誤
，難認有理由，應予駁回。
據上論結，應依刑事訴訟法第四百九十條前段、第四百十二條，
裁定如主文。
中    華    民    國  九十五  年    十    月  二十六  日
                      最高法院刑事第五庭
                          審判長法官  莊  登  照
                                法官  洪  明  輝
                                法官  黃  一  鑫
                                法官  林  秀  夫
                                法官  徐  昌  錦
      本件正本證明與原本無異
                                      書  記  官
中    華    民    國  九十五  年    十    月  三十一  日
                                                      Ｊ


司法院資訊處製作；財團法人民間司法改革基金會備份。
